臺灣高等法院刑事判決　　　　　　　　 96年度上易字第434號
上　訴　人　臺灣板橋地方法院檢察署檢察官
被　　　告　甲○○
上列上訴人因被告竊盜案件，不服臺灣板橋地方法院95年度易字
第1823號，中華民國95年11月13日第一審判決（起訴案號：臺灣
板橋地方法院檢察署95年度速偵字第1100號），提起上訴，本院
判決如下：
    主  文
上訴駁回。
    理  由
一、本案經本院審理結果，認第一審判決對被告甲○○為無罪之
    諭知，核無不當，應予維持，並引用第一審判決書記載之證
    據及理由（如附件）。
二、檢察官上訴意旨雖以：(一)原審所引用最高法院49年度台非字
    第44號判決尚未引為判例，自無拘束下級審之效力，而本件
    犯罪事實亦未必與前述判決所論斷之基礎事實類型相同，原
    審援用並對被告為有利之認定，尚難謂臻允洽；(二)按動產之
    所有權，雖非以支配占有為必要，惟所有權人將事實上之支
    配占有轉讓予他人，己身之所有權已受到壓縮限制，所有權
    人以非法方式破壞直接占有，其所有權之回復以不法方式為
    之，自符合意圖為自己「不法之所有」；(三)刑法第320條第1
    項所保護之客體為「他人之動產」，惟他人之動產亦未明示
     係「他人所有之動產」或「他人占有之動產」，本件被害
     人係直接占有系爭行動電話之人，倘若未及時查獲被告，
     被告甚可以對被害人另為民事請求或拒絕返還質借款項，
     對被害人無益於雙重損失。再從此案例觀之，如將「他人
     之動產」嚴格限定在「他人所有之動產」，則所有權人因
     法律關係成為間接占有人之後，可咨意自直接占有人處取
     回動產，從法益保障角度觀之，亦屬不公，故「他人之動
     產」，自應解為「他人占有之動產」，始符合刑法保障法
     益之目的云云。惟查：
  (一)審判實務之見解，刑法上之竊盜罪，須意圖為自己或第三人
    不法之所有，而取他人「所有物」，為其成立要件（最高法
    院23年上字第1892號判例意旨參照）。
  (二)學者亦認竊盜罪以「意圖為自己或第三人不法之所有」（此
    即稱之為「主觀違法要件」）、「所竊取者須為他人之動產
    」（行為客體或標的所為之限定），為其構成要件之一（參
    見林山田著刑法特論初版第260頁，王振興著刑法分則實用
    增修3冊第345頁、第347頁，蔡墩銘著刑法各論第156頁）。
  (三)上訴意旨所指：「他人之動產」，自應解為「他人占有之動
    產」，始符合刑法保障法益之目的等語，雖非無見；然尚為
    審判實務及學者通說所不採。
  (四)檢察官之上訴，為無理由，應予駁回。
三、據上論結，應依刑事訴訟法第373條、第368條，判決如主文
    。
本案經檢察官侯千姬到庭執行職務。
中　　華　　民　　國　　96　　年　　4 　　月　　19　　日
                  刑事第十庭    審判長法　官 楊炳禎
                                      法　官 黃俊明
                                      法　官 陳博志
以上正本證明與原本無異。
不得上訴。
                                      書記官 陳嘉文
中　　華　　民　　國　　96　　年　　4 　　月　　23　　日
